【裁判字號】    94,上易,621
【裁判日期】    950215
【裁判案由】    竊盜等
【裁判全文】
臺灣高等法院臺南分院刑事判決         94年度上易字第621號
上  訴  人
即  被  告  戊○○○
選任辯護人  劉榮治    律師
上列上訴人因竊盜等案件，不服臺灣雲林地方法院94年度易字第
351號中華民國94年11月7日第一審判決（起訴案號：臺灣雲林地
方法院檢察署93年度偵字第4968號），提起上訴，本院判決如下
：
    主  文
上訴駁回。
    事  實
一、戊○○○（綽號板金忠）、陳宏宗、周憲忠（另案審理中）
    、癸○○（業經本院判處有期徒刑1年6月確定），共同意圖
    為自己不法所有，並基於竊盜及恐嚇取財之概括犯意聯絡，
    先後於附表所示之時間、地點，由4人共同前往竊車地點後
    ，戊○○○等4人中有人負責行竊，有人負責把風，有人負
    責將贓車駛離現場，於竊取如附表所示之自用小客車得手後
    ，復利用失竊車主失車心急如焚之際，以電話恐嚇稱：車子
    在我這裡，如未依指示匯錢，就要將你車子解體等語，藉此
    向失竊車主恐嚇要索錢財，失竊車主因恐車輛遭解體或變賣
    而心生畏懼，除附表編號三之被害人陳建佑外，其餘被害人
    均分別被迫匯入款項至指定之如附表所示之周永程、張羽晴
    （由檢察官另行偵辦中）等人之人頭帳戶而交付財物後，再
    由癸○○前往各銀行提款機提領失竊車主匯入之款項，再由
    陳宏宗將取得之款項分配予周憲忠、癸○○及周李志忠等人
    ，但周憲忠、癸○○及周李志忠等人仍未將車輛返還。
二、案經雲林縣警察局移送臺灣雲林地方法院檢察署檢察官偵查
    起訴。
    理  由
甲、証據能力部分：
 一、按被告以外之人於審判外之陳述，雖不符前四條之規定，
     而經當事人於審判程序同意作為證據，法院審酌該言詞陳
     述或書面陳述作成時之情況，認為適當者，亦得為證據。
     當事人、代理人或辯護人於法院調查證據時，知有第一百
     五十九條第一項不得為證據之情形，而未於言詞辯論終結
     前聲明異議者，視為有前項之同意，刑事訴訟法第一百五
     十九條之五定有明文。
 二、查本院準備程序及審判期日，被告對於証人即被害人丑○○、甲○○、陳建佑、己○○、庚○○、子○○、乙○○
     、壬○於警詢時證述，均未爭執其等之証據能力，揆之上
     開規定，自得為証據，合先敘明。
乙、實體方面：
一、訊據被告戊○○○否認犯罪，並辯稱：證人癸○○證言不實
    云云。
二、惟查：
（一）上開事實業據證人即被害人丑○○、甲○○、陳建佑、己○○、庚○○、子○○、乙○○、壬○於警察詢問時之陳
      述明確，有警詢筆錄可憑，並有匯款單、車輛竊盜、車牌
      失竊資料個別查詢報表、中和南勢角郵局客戶歷史交易清
      單（警卷58-59頁）、監視器翻拍照片（警卷74-78頁）在
      警卷可按。
（二）證人癸○○於警詢時即指認被告即綽號「鈑金忠」之人，
      證人癸○○於原審審理時證稱：伊認識戊○○○，戊○○○之綽號即「板金忠」，參與本案犯行的人即伊、陳宏宗
      、周憲忠及「板金忠」。伊負責領錢，至於戊○○○分擔
      何種工作要問陳宏宗才知道。伊所製作如警卷第68頁所示
      之分贓明細表上所載之「存」代表買存簿的錢，「自」是
      自己，「忠」就是周憲忠，「板」是「板金忠」，「共」
      是陳宏宗個人得到多少錢，至於「共丸」、「彩」跟分贓
      沒有關係，是以前亂寫的。上開分贓明細表上所記載的不
      一定是如起訴書附表所示向被害人恐嚇取財的錢，分贓明
      細表上所記載的僅是統計當日領出來的錢的數目，沒有去
      統計是哪一台提款機提的。陳宏宗分配贓款的時候，陳宏
      宗、周憲忠、伊及戊○○○均在場。分贓明細表上有記載
      到「板金忠」的部分，伊都有親眼看到陳宏宗按照明細表
      上的金額分配贓款給「板金忠」（見原審卷第59頁至第65
      頁）。證人癸○○於本院審理時證稱：「我沒有去竊盜，
      我只是幫他們領錢。」，「（問：知道何人去竊車？）陳
      宏宗、周憲忠及被告。」，「（問：你沒有去現場竊車，
      如何得知被告有去竊車？）他們載我去領錢，領完錢後，
      我拿給陳宏宗，陳宏宗發錢給他們，我在車上有看到他們
      分錢。」，「問：你和周憲忠、陳宏宗他們是在從何時在
      一起？何時分開？）九十三年農曆新年至六月中旬和他們
      在一起，之後我就離開他們，因為周憲忠、陳宏宗和被告
      他們為了分錢翻臉，我就離開。周憲忠和被告又去彰化另
      組竊車集團。」，「（問：你在原審所證述，是否實屬？
      ）屬實。」「問：當時你說板金忠到底是什麼人？）被告
      ，張李，我不知道他的名字，但我知道他住在哪裡。」（
      問：板金忠是否就是到庭被告戊○○○？）是的。」（見
      本院95年2 月8日筆錄）。核與證人周憲忠於檢察官訊問
      時結證證稱：「板金忠」即為戊○○○，也是一齊去偷車
      的人等語相符（見偵卷第89頁反面）。
（三）證人周憲忠固於原審審理時翻異前詞，證稱被告戊○○○
      之綽號為「阿忠」，並無「板金忠」之綽號。被告亦未參
      與上開犯行。伊在檢察官之陳述係因陳宏宗向警方供述伊
      有參與犯罪，因而心生不滿，為報復陳宏宗才會證述被告
      戊○○○亦有參與云云。惟查，證人周憲忠於檢察官訊問
      時，經檢察官提示被告戊○○○之照片，證人周憲忠不僅
      證稱被告戊○○○即為「板金忠」，並補充證述被告戊○○○即一同前往偷車之人（見偵卷第89頁反面）。證人周
      憲忠於原審審理時雖更異前詞如上，然查證人周憲忠縱係
      因陳宏宗向警方供出伊亦有參與上開犯行，而對陳宏宗心
      生不滿，亦僅係證人周憲忠與陳宏宗間之恩怨，要與被告
      戊○○○無關，證人周憲忠證稱係因對陳宏宗不滿因而設
      詞構陷被告戊○○○，顯與經驗法則不符，是證人周憲忠
      於原審審理時之證述難以採信。而證人周憲忠於檢察官訊
      問時，距離案發時間較近，較無與他人串證之機會，其證
      詞遭污染之可能性較低，且證人周憲忠於檢察官訊問時之
      證詞核與證人癸○○之證詞相符，應較可信，故證人周憲
      忠於原審審理時之證詞，即無從資為有利被告之依據。
（四）證人陳宏宗於原審審理時證稱並不認識被告戊○○○云云
      （見原審卷第76頁）。惟查，被告戊○○○於警詢時明確
      陳述從89年開始認識陳宏宗，陳宏宗是從事汽車竊盜借屍
      還魂不法勾當。91年間陳宏宗曾竊盜汽車後要求被告將該
      失竊汽車打造偽造車身號碼，但被被告拒絕等語。（見警
      卷第22頁至第23頁）。是證人陳宏宗就是否認識被告戊○○○所述與被告戊○○○之陳述即有不符。又證人陳宏宗
      於原審審理時，先於檢察官詰問時證稱曾與癸○○及周憲
      忠一起偷車，伊負責偷車。隨即於同日辯護人詰問時竟改
      口稱並沒有與癸○○他們一起偷車（見原審卷第74頁反面
      至第75頁反面）。證人陳宏宗同日之證詞即前後不一致，
      且與被告戊○○○之陳述也不相符合，足認證人陳宏宗所
      述顯係迴護被告之詞，不足採信。
（五）被告戊○○○辯稱證人癸○○可能係因曾於吸毒時遭伊責
      備，心生不滿，才會構詞誣陷伊，並請求伊與癸○○部分
      詰問證人陳宏宗。然證人癸○○否認上開情事（見本院卷
      第59頁反面）。又證人癸○○所製作之分贓明細表明確記
      載「板」即綽號「板金忠」之被告戊○○○參與本案犯行
      所分之贓款為何，亦據證人癸○○證述明確，證人癸○○
      當無在本案案發前即基於預期日後得以構陷被告戊○○○
      之理由，而於分贓明細表上為虛偽記載之可能。是證人癸○○之證言應較可採。且證人陳宏宗亦否認知悉被告戊○○○曾與癸○○有何過節（見原審卷第76頁反面）。是被
      告戊○○○上開辯解並無可採。
三、核被告戊○○○所為，就如附表除編號3以外部分，係犯刑
    法第321條第1項第4款之結夥三人加重竊盜罪、第346條第1
    項之恐嚇取財既遂罪；如附表編號3之部分，係犯刑法第321
    條第1項第4款之加重竊盜罪、第346條第3項、第1項之恐嚇
    取財未遂罪。被告戊○○○與陳宏宗、周憲忠、癸○○，就
    上開竊盜、恐嚇取財2罪間皆有犯意聯絡及行為分擔，均為
    共同正犯。被告戊○○○先後多次竊盜及恐嚇取財（其中恐
    嚇取財含既遂、未遂）之犯行，各時間緊接，觸犯罪構成要
    件相同之罪名，顯係基於概括犯意反覆為之，各為連續犯，
    均應依刑法第五十六條規定以一罪論（其中恐嚇取財部分，
    成立連續恐嚇取財既遂罪），並加重其刑。又被告所犯上開
    2罪間，有方法與目的之牽連犯關係，應依刑法第55條之規
    定，從一重之連續恐嚇取財既遂罪處斷。
四、原審因予適用刑法第28條、第56條、第321條第1項第4款、
    第346條第1項、第55條、罰金罰鍰提高標準條例第1條前段
    ，並審酌本件被害人多達8人，危害社會秩序非輕，且被告
    所屬之竊車勒贖集團於被害人匯款後，仍未讓被害人取回，
    手段十分惡劣、被告犯後猶飾詞狡辯，並無悔意等一切情狀
    ，爰量處有期徒刑一年八月，本院核其認事用法俱無不合，
    量刑亦稱妥適，被告上訴意旨否認犯罪，指摘原判決不當，
    為無理由，檢察官論告請求宣告強制工作三年，惟被告尚無
    前科，難認有犯罪習慣或以犯罪為常業，所請均應駁回。
五、被告聲請傳訊證人陳宏宗、周憲忠、陳乾隆，惟證人陳宏宗
    於原審已證稱不認識被告（見原審卷第74頁），周憲忠於原
    審已否認在偵查中檢察官前陳述「被告也是一起去偷車的人
    」，稱該陳述不實在（見原審卷第73頁反面）；警員陳乾隆
    於偵查中已結證癸○○曾指認被告為板金忠（見偵卷第23頁
    ）均無庸再傳訊，併此明。
據上論結，應依刑事訴訟法第368條，判決如主文。
本案經檢察官趙中岳到庭執行職務。
中    華    民    國    95    年    2     月    15    日
                  刑事第三庭    審判長法  官  陳義仲
                                      法  官  宋明蒼
                                      法  官  楊子莊
以上正本證明與原本無異。
不得上訴。
                                      書記官  王全龍
中    華    民    國    95    年    2     月    17    日
附錄本案論罪科刑法條全文
中華民國刑法第321條
犯竊盜罪而有左列情形之一者，處六月以上、五年以下有期徒刑
：
一  於夜間侵入住宅或有人居住之建築物、船艦或隱匿其內而犯
    之者。
二  毀越門扇、牆垣或其他安全設備而犯之者。
三  攜帶兇器而犯之者。
四  結夥三人以上而犯之者。
五  乘火災、水災或其他災害之際而犯之者。
六  在車站或埠頭而犯之者。
前項之未遂犯罰之。
中華民國刑法第346條
意圖為自己或第三人不法之所有，以恐嚇使人將本人或第三人之
物交付者，處六月以上五年以下有期徒刑，得併科一千元以下罰
金。
以前項方法得財產上不法之利益，或使第三人得之者，亦同。
前二項之未遂犯罰之。
附表
┌──┬───┬───┬─────────┬─────────────┐
│編號│被害人│車輛所│失竊物品及時、地  │遭恐嚇匯款之時間、帳號、戶│
│    │      │有人  │                  │名及實際匯款金額（新臺幣）│
├──┼───┼───┼─────────┼─────────────┤
│ １ │丑○○│丑○○│車牌號碼C5-7239 號│93年5 月13日15時許匯入泛亞│
│    │      │      │自用小客車於93年5 │銀行斗六分行戶名周永程、帳│
│    │      │      │月12日8 時許在雲林│號000000000000號10,000元，│
│    │      │      │縣斗六市三平里南京│又93年5 月19日15時許匯入台│
│    │      │      │西路43號失竊。    │北中和郵局戶名張羽晴、帳號│
│    │      │      │                  │00 000000000000 號5,000 元│
│    │      │      │                  │，共計匯款15,000元。      │
├──┼───┼───┼─────────┼─────────────┤
│ ２ │甲○○│卯○○│車牌號碼M5-5873 號│93年5 月14日15時30分匯入泛│
│    │      │      │豐田自用小客車於93│亞銀行斗六分行戶名周永程、│
│    │      │      │年5 月13日7 時30分│帳號000000000000號15,000元│
│    │      │      │許在雲林縣斗六市五│。                        │
│    │      │      │權街84號前失竊。  │                          │
├──┼───┼───┼─────────┼─────────────┤
│ ３ │陳建佑│丁○○│車牌號碼S5-2889 號│93年5 月12、13、14日14時許│
│    │      │      │三菱自用小客車於93│遭恐嚇要求匯款30,000元至泛│
│    │      │      │年5 月12日6 時40分│亞銀行斗六分行戶名周永程、│
│    │      │      │許在雲林縣斗六市五│帳號000000000000號，但未匯│
│    │      │      │權街75號前失竊。  │款。                      │
├──┼───┼───┼─────────┼─────────────┤
│ ４ │己○○│寅○○│車牌號碼C5-6183 號│93年5 月15日8 時42分許匯入│
│    │      │      │中華自用小客車於93│中華郵局戶名張羽晴、帳號03│
│    │      │      │年5 月14日5 時許在│000000000000號30,000元。  │
│    │      │      │雲林縣斗六市鎮西里│                          │
│    │      │      │南昌路65號前失竊。│                          │
├──┼───┼───┼─────────┼─────────────┤
│ ５ │庚○○│辛○○│車牌號碼6S-2208 號│93年5 月15日8 時51分許匯入│
│    │      │      │NISSAN自用小客車於│中華郵局戶名張羽晴、帳號03│
│    │      │      │93 年5月14日7 時許│000000000000號40,000萬元。│
│    │      │      │在雲林縣斗六市鎮南│                          │
│    │      │      │里明德路463 號前失│                          │
│    │      │      │竊。              │                          │
├──┼───┼───┼─────────┼─────────────┤
│ ６ │子○○│丙○○│車牌號碼9L-0362 號│93年6 月1 日13時12分許匯入│
│    │      │      │豐田自用小客車於93│中華郵局戶名張羽晴、帳號03│
│    │      │      │年6 月1 日2 至3 時│000000000000號35,000元。  │
│    │      │      │在嘉義縣新港鄉中庄│                          │
│    │      │      │村中正路188 號旁失│                          │
│    │      │      │竊。              │                          │
├──┼───┼───┼─────────┼─────────────┤
│ ７ │乙○○│乙○○│車牌號碼C2-9256 號│93年6 月2 日16時45分匯入中│
│    │      │      │福特自用小客車於93│華郵局戶名張羽晴、帳號0311│
│    │      │      │年6 月1 日4 時許在│0000000000號25,000元。    │
│    │      │      │雲林縣北港鎮樹腳里│                          │
│    │      │      │大同、文仁路口前失│                          │
│    │      │      │竊。              │                          │
├──┼───┼───┼─────────┼─────────────┤
│ ８ │壬  ○│辰○○│車牌號碼C7-5557 號│93年5 月20日轉帳入中華郵局│
│    │      │      │BMW 自用小客車於93│戶名張羽晴、帳號0000000000│
│    │      │      │年5 月4 日3 時許在│871 號10,000元。          │
│    │      │      │雲林縣斗六市鎮西里│                          │
│    │      │      │雲林路與雲南街口失│                          │
│    │      │      │竊。              │                          │
└──┴───┴───┴─────────┴─────────────┘


司法院資訊處製作；財團法人民間司法改革基金會備份。
